【裁判字號】    89,訴,570
【裁判日期】    890607
【裁判案由】    公共危險
【裁判全文】
臺灣高雄地方法院刑事判決                          八十九年度訴字第五七號
    公  訴  人  臺灣高雄地方法院檢察署檢察官
    被      告  甲○○
                丙○○
右列被告等因公共危險案件，經檢察官提起公訴（八十八年度偵字第二二三○三號）
，本院判決如左：
    主  文
甲○○、丙○○均無罪。
    理  由
一、公訴意旨略以：被告甲○○、丙○○與不詳姓名者多人，明知飆車會導致道路交
    通公眾之往來危險，竟共同基於為了使其他車輛或行人產生往來危險之犯意聯絡
    ，於民國八十八年九月五日凌晨二時許，由甲○○騎乘改造化油器及排氣管之Ｗ
    ＪＲ－一四五號重機車後載丙○○，其他人駕駛另外之機車，自高雄市○○路由
    南向北方向行駛，與二十餘部機車，共同占據雙向車道且不顧有無交通號誌閃示
    紅綠燈，均強行通過，高速狂飆，嚴重影響路人及參與道路交通公眾之安全，以
    此方法致生陸路往來危險，嗣於當日凌晨二時許，在高雄市○○○路二十號前，
    為警臨檢攔截查獲，因認被告等涉犯刑法第一百八十五條第一項公共危險罪嫌云
    云。
二、按犯罪事實應依證據認定之，無證據不得推定其犯罪事實；又不能證明被告犯罪
    或其行為不罰者，應諭知無罪之判決，刑事訴訟法第一百五十四條、第三百零一
    條第一項分別定有明文。次按刑法第一百八十五條第一項後段之以他法致生公眾
    往來安全罪，為一補充之規定，必須行為人明知並有意以類似損壞、壅塞之方法
    ，致生往來之危險，始足當之，故而俗稱之飆車行為必須蓄意聚集足以遮斷道路
    往來之多數車輛，並佔據一定路段之道路而以極快速之速度來回飆駛，因而壅塞
    道路達一定之時間而足以生往來之危險，始足構成本條之以他法致生往來之危險
    罪。本件公訴意旨認被告等涉犯刑法第一百八十五條第一項公共危險罪嫌，無非
    係以被告等於右揭時、地，為警臨檢時當場截獲逮捕，並有高雄市政府警察局交
    通大隊執行「交通稽查」專案勤務逮捕現行犯簡易移辦單一紙，為其論罪之主要
    依據。
三、訊據被告甲○○及黃錦林固不諱言有於右揭時、地，共同騎乘上開機車為警臨檢
    時查獲等事實，惟堅決否認有何飆車犯行，均辯稱：渠等是日凌晨零時許，共同
    騎乘上開機車並均戴安全帽，至高雄市○○路與凱旋路交叉口附近之永和豆漿店
    吃宵夜，回程時騎經凱旋路北上欲左彎二聖路時，遇有一群飆車族車陣自後湧至
    ，隨即該群飆車族車陣見凱旋路與二聖路口有警車取締飆車，遂與渠等共同左彎
    二聖路，並高速前進，將渠等夾雜於車陣中，渠等當時行駛於慢車道，嗣後即在
    二聖路轉彎處不遠，為便衣警察揮動木棍欲行攔截，因是時不知員警身份，為圖
    閃避，乃在一陣慌亂中，直覺性往右側騎樓閃躲，惟騎樓部分係大理石地板甚滑
    ，所以重心不穩而跌倒，且為警查獲前不久，甲○○尚因左前臂受傷，不可能有
    飆車行為，至車牌係前因交通違規為警拆牌等語。經查：
（一）被告等於右揭時、地，騎乘上開機車並為警查獲等節，業據證人即現場執勤警
      員乙○○於本院審理時結證稱：當日執勤員警共分兩組，一組位於凱旋路與二
      聖路口附近，以制服警員攔截，另一組則位於二聖路口轉角處相當距離，以便
      衣警員攔截，是晚係接獲制服警員通報，上開凱旋路與二聖路東南角路段，有
      一、二十輛飆車族機車，騎乘快車道，自凱旋路由南向北行駛，於是其與組員
      以便衣在二聖路轉角處埋伏，當時執勤員警均身著便衣，見被告二人共同騎乘
      機車，均戴安全帽與飆車車陣共同以時速六、七十公里速度前進，並將車道封
      閉，遂揮警棍、吹哨子，表明警察身分，被告等是從快車道移到慢車道，為圖
      加速逃逸遂自己跌倒受傷等語，並有高雄市政府警察局交通大隊執行「交通稽
      查」專案勤務逮捕現行犯簡易移辦單一紙，上載：被告等共同騎乘無牌照輕機
      車一部，於凱旋路至二聖路路上，與約二十部機車上載約三十餘人，在上開路
      段快、慢車道，並行飆速行駛，不聽制止、行駛快車、並行或蛇行等違規行為
      附卷可稽，相互對照以觀，充其量僅足確認，被告等騎乘機車路線確係自凱旋
      路由南向北行駛，於二聖路左彎時，為警查獲，然當時究係與該飆車車陣共同
      行駛亦或正常行駛途中，為飆車族車陣自後混雜，尚無法清楚確認，合先敘明
      。
（二）然依現今所謂飆車族群，渠等飆車造成壅塞道路之習慣與方法，泰半常以身體
      前傾降低風阻、高速狂飆、蛇行、未戴安全帽，並喜以改裝機車零組件以增加
      速度及於車身繪有炫麗圖案以區分次級文化等方式為之。職是，縱認被告等當
      時確如證人所言係自快車道上為警攔截部分屬實，惟被告二人是時均戴有安全
      帽之事實，業如前述，所為已與尋常飆車族群不同，再參以被告左前臂受有三
      處切割傷共縫二十三針之事實，業據被告提出陸發醫院八十九年五月三日陸診
      字第一五二四四號診斷證明書一紙在卷供佐，且本院依職權就被告甲○○上開
      傷勢，至查獲是日為止，可否自由運用腕力、臂力作加速飆車之舉等行為送驗
      鑑定結果，亦據上開醫院於八十九年五月十日函稱：被告甲○○傷勢在癒合前
      ，勉強可騎乘機車，但不可過度運用前臂及手腕之力量等語，益顯被告直至查
      獲是日為止，雖可利用右手臂加油以騎乘機車，然因左前臂傷勢，將使負責騎
      乘機車之甲○○無法順利為前傾身體、靈活加速競飆、機車蛇行轉彎等飆車群
      族壅塞道路方法，從而，苟若前開隨行並未查獲之飆車車陣係俗稱飆車族車陣
      ，以被告甲○○是時身體狀況，根本無法於飆車族群為上舉飆車非行時配合為
      之，是以被告等是否能與該飆車族群有犯行之分擔，非無可慮，被告等就此所
      辯，尚非無據。
（三）又酌以飆車族群競速狂飆時，通常速度均會遠高於尋常人等正常車速，則渠等
      向前高速競飆時，將前方正行駛於道路上之一般人車，淹沒於車陣之內，衡為
      可能。審以查獲時點係是日凌晨二時許，一般都會人士利用該時段外出吃宵夜
      亦為常見，而被告所陳地點復係供應宵夜場所無訛，且被告等是日騎乘之機車
      ，除化油器及排氣管曾經改裝外，外型並無任何炫麗奇巧之處，有照片二幀附
      卷可資，亦與常見之飆車群族不同，益徵渠等所辯洵非子虛，堪信為真實。
（四）至被告騎乘無牌照機車、改造化油器、排氣管及縱認有行駛快車道等行為，充
      其量僅為違反道路交通規則，應依道路交通管理處罰條例科以行政罰鍰而已，
      尚難據此即謂被告等必有壅塞道路犯行，進而對之處以刑事處罰。
三、綜上所述，本件被告等或不能證明犯罪，或渠等行為為法律所不處罰者，所辯復
    有可能，而本院復查無其他積極證據足資證明被告等確有公共危險犯行，揆諸首
    揭說明，依法應諭知無罪之判決。
據上論結，應依刑事訴訟法第三百零一條第一項，判決如主文。
中    華    民    國    八十九    年      六      月        七        日
            臺灣高雄地方法院刑事第一庭
                                      法  官    邱基峻
右正本證明與原本無異。
如不服本判決，應於判決送達後十日內，向本院提出上訴狀。
                                      書記官    王美玲
中    華    民    國    八十九    年      六      月        七        日


司法院資訊處製作；財團法人民間司法改革基金會備份。
